【裁判字號】    92,訴,220
【裁判日期】    970813
【裁判案由】    偽造文書等
【裁判全文】
臺灣士林地方法院刑事判決              92年度訴字第220 號
公  訴  人  臺灣士林地方法院檢察署檢察官
被      告  乙○○原名江能宇.
            丙○○原名李克強.
            癸○○原名曾嘉增.
上列被告等因偽造文書等案件，經檢察官提起公訴（88年度偵字
第9965號），本院判決如下：
    主  文
乙○○、丙○○、癸○○均無罪。
    理  由
一、公訴意旨略以：
  (一)起訴書犯罪事實一：
    1.被告陳正男（已於民國90年1 月11日死亡）、被告乙○○
      （原名江能宇，93年4 月16日改名乙○○）、被告丙○○
      （原名李克強，93年6 月9 日改名丙○○）等人共同基於
      常業重利之概括犯意聯絡，自86年間起，以發送刊登貸款
      廣告海報之方式經營地下錢莊，趁不特定之人需款孔急而
      急迫之際，以高利貸放予不特定之人，借款人每借貸新臺
      幣（下同）1 萬元1 天應繳息85元至90元不等，相當於年
      息百分之306 至百分之324 ，並以每7 日至10日為1 期向
      借款人收取利息，而取得與原本顯不相當之重利並恃以維
      生，而以之為常業。迨86年8 月間起，癸○○（原名曾嘉
      增，93年1 月13日改名癸○○）因其所經營之超光工程有
      限公司（以下簡稱超光公司）資金周轉困難，遂以上開條
      件陸續向該地下錢莊借款約9600萬元，復於87年5 月間，
      戊○○因其所經營之漢華水電工程有限公司（以下簡稱漢
      華公司）周轉困難，亦以上開條件陸續向該地下錢莊借款
      約3 億2000萬元。
    2.嗣被告癸○○因無力清償欠款，陳正男等人遂要求其以超
      光公司及其本人之名義購買賓士牌自用小客車供渠等使用
      以抵償欠款，癸○○明知其資力狀況不佳，已無力繳付車
      款，竟仍與陳正男、乙○○及丙○○等人基於為自己不法
      所有之概括犯意聯絡，提供其本人、其弟曾嘉泉及超光公
      司之證件予陳正男，陳正男遂先後於87年8 月24日及同年
      8 月27日，以分期付款附條件買賣之方式向賓揚股份有限
      公司購置賓士牌自用小客車2 輛，並請領DJ-3310 號及DJ
      -4070 號牌照（起訴書將2 部車輛購買日期誤繕，應予更
      正），將該2 輛自用小客車分別登記於超光公司及癸○○
      之名下，又分別向蘇黎世產物保險股份有限公司及友聯產
      物保險股份有限公司投保汽車全險後，該2 輛自用小客車
      即分別由陳正男及乙○○2 人使用。未幾陳正男及乙○○
      為獲取不繳納銀行貸款本息之不法利益，竟明知上開車輛
      並未失竊，猶基於概括之犯意聯絡，先由乙○○於87年10
      月28日12時20分許至臺北市政府警察局中山分局長安東路
      派出所謊報車號DJ-3310 號自用小客車在臺北市○○○路
      、長春路口失竊，另由陳正男於同年11月28日至臺北市政
      府警察局萬華分局康定路派出所謊報車號DJ-4070 號自用
      小客車在臺北市○○區○○路1 段115 號前失竊，報請該
      管司法警察機關協助偵查竊盜之犯罪嫌疑人，未指定犯人
      而向該管公務員誣告不特定之人犯罪，致蘇黎世產物保險
      公司及友聯產物保險公司均陷於錯誤，而分別賠付保險金
      232 萬6860元及211 萬7115元。
    3.被告陳正男、乙○○及丙○○等人旋即基於行使偽造公文
      書及私文書之概括犯意，於不詳時、地連續將DJ-4070 號
      自用小客車之車身號碼WDB0000000A688718 及車號DJ-331
      0 號自用小客車之車身號碼WDB0000000A712927 磨滅後，
      重新偽造成WDB0000000A688018 及WDB0000000A712072 （
      起訴書誤為WDB0000000A716027） ，並據以偽造賓士汽車
      廠之「出廠證明」及「進口與貨物稅完稅證明書」，再偽
      造海關關防等公印蓋於上開車輛之「進口與貨物稅完稅證
      明書」上，足以生損害於賓士汽車廠及稅捐稽徵機關對於
      稅捐稽徵管理之正確性，嗣即填具汽車新領牌照登記書後
      ，檢附前開偽造之資料，持交臺北市監理處不知情之承辦
      公務人員予以行使而據以申領牌照，致該管公務人員將該
      不實之登記資料，記載於其所掌之車籍文書資料，而核發
      DK-1743 號及DK-1742 號牌照，並將該2 輛自用小客車分
      別登記於不知情之徐玉娟及楊勝龍（均另為不起訴處分）
      名下，足以生損害於公路監理機關對於車籍管理之正確性
      。因認被告乙○○、丙○○共同涉犯刑法第345 條之常業
      重利罪（1.部分）、共同連續涉犯刑法第171 條第1 項之
      未指定犯人誣告罪、第339 條第1 項詐欺取財罪（2.部分
      ）、共同連續涉犯第216 條、第211 條行使偽造公文書罪
      、第216 條、第220 條、第210 條行使偽造準私文書罪、
      第214 條使公務員登載不實罪（3.部分），被告癸○○共
      同連續涉犯刑法第339 條第1 項詐欺取財罪（2.部分）。
  (二)起訴書犯罪事實二：
    被告陳正男借款60萬元與丁○○（另為不起訴處分），嗣因
    丁○○無力清償，遂以其所有之車號V7-9299 號BMW 牌自用
    小客車交付予陳正男抵償債務，陳正男取得該車後，旋將該
    車之車身號碼AGJ41050DK97361 磨滅後，重新偽造成AGJ410
    50DK97031 ，並據以偽造BMW 汽車廠之「出廠證明」及「進
    口與貨物稅完稅證明書」，再偽造海關關防等公印蓋於該「
    進口與貨物稅完稅證明書」上，足以生損害於BMW 汽車廠及
    稅捐稽徵機關對於稅捐稽徵管理之正確性。嗣陳正男即要求
    有犯意聯絡之被告癸○○提供其弟曾嘉泉（起訴書誤載為曾
    家泉）之身分證件，並填具汽車新領牌照登記書後，檢附前
    開偽造之資料，持交臺北市監理處不知情之承辦公務人員予
    以行使而據以申領牌照，致該管公務人員將該不實之登記資
    料，記載於其所掌之車籍文書資料，而核發DJ-7137 號牌照
    ，並將該車登記於曾嘉泉名下，足以生損害公路監理機關對
    於車籍管理之正確性。嗣陳正男因向子○○（另為不起訴處
    分）借款1000萬元無力清償，遂於87年12月間將該車交付予
    子○○用以抵償債務，復將前開偽造之文書及車籍文件等資
    料均持交子○○以資取信。因認被告癸○○共同涉犯刑法第
    216 條、第214 條之行使使公務員登載不實文書罪。
二、按犯罪事實應依證據認定之，無證據不得認定犯罪事實；又
    不能證明被告犯罪者，應諭知無罪之判決，刑事訴訟法第15
    4 條第2 項、第301 條第1 項定有明文。次按認定不利於被
    告之事實，須依積極證據，苟積極證據不足為不利於被告事
    實之認定時，即應為有利於被告之認定，更不必有何有利之
    證據，最高法院著有30年上字第816 號判例可資參照。
三、公訴人認被告乙○○、丙○○、癸○○共同涉犯刑法上開罪
    嫌，無非係以起訴書所列之下列證據執為論據：
  (一)犯罪事實一部分：
    1.被告兼告訴人癸○○之供述：證明全部犯罪事實。
    2.被告陳正男之供述：證明被告乙○○、陳正男分別於87年
      10月28日、11月28日向臺北市政府警察局中山分局長安東
      路派出所、臺北市政府警察局萬華分局康定路派出所報案
      DJ-3310 號、DJ-4070 號車輛失竊係謊報之事實。
    3.懸掛DK-1742 號、DK-1743 號車牌之自小客車照片（詳大
      安分局卷，以下稱偵卷O ，第19、35頁）、警方查獲DK-1
      742 號、DK-1743 號車時，經拓印之車身號碼（詳偵卷O
      第20、36頁）、警方依拓印所得之引擎號碼向賓士公司查
      詢車籍原始資料之傳真往來文件（詳偵卷O 第21、37頁）
      ：證明懸掛DK-1742 號車牌、車身號碼WDB0000000A68801
      8 之自小客車，以及懸掛DK-1743 號車牌、車身號碼為WD
      B0000000A712072 之自小客車，其車牌、車身號碼係遭變
      造，原分別係車牌DJ-4070 、車身號碼WDB0000000A68871
      8 ，以及車牌DJ-3310 號、車身號碼為WDB0000000A71292
      7 號之事實。
    4.DJ-3310 、DJ-4070 號車輛之汽車新領牌照登記書、進口
      與貨物稅完稅證明書、出廠證明（詳偵卷O 第25、28、38
      至40頁）、DK-1742 、DK-1743 號車輛之汽車新領牌照登
      記書、進口與貨物稅完稅證明書、出廠證明（詳偵卷O 第
      21之1 、22、23、42至44頁）：證明DK-1742 、DK-1743
      號車之汽車新領牌照登記書等文件係偽造之事實。
    5.車輛竊盜、車牌失竊資料個別查詢報表、車輛協尋證明單
      （詳偵卷O 第251 、252 頁、第427 、437 頁）：證明被
      告乙○○、陳正男分別於87年10月28日、11月28日向臺北
      市政府警察局中山分局長安東路派出所、臺北市政府警察
      局萬華分局康定路派出所報案DJ-3310 號、DJ-4070 號車
      輛失竊之事實。
    6.友聯保險公司汽車理賠申請書、汽車保險單（詳偵卷O 第
      429 、430 頁）、被告癸○○出具予友聯保險公司之理賠
      金轉讓切結書（詳偵卷O 第32頁）、友聯保險公司用以支
      付保險理賠金之支票（票號0000000 、金額211 萬7115元
      ，詳偵卷O 第34頁）：陳正男謊報DJ-4070 號車輛失竊後
      ，友聯保險公司賠付保險金211 萬7115元之事實。
  (二)犯罪事實二部分：
    1.證人丁○○之證述：證明丁○○因向被告陳正男借款60萬
      元無力清償，遂以其所有之車號V7-9299 號BMW 牌自用小
      客車交付予陳正男抵償債務之事實。
    2.被告癸○○、證人曾嘉泉之供述：證明被告陳正男要求被
      告癸○○提供渠弟曾嘉泉之身分證件，再由陳正男向臺北
      監理所請領DJ-7137 號牌照，並將該車登記於曾嘉泉名下
      之事實。
    3.懸掛號車牌DJ-7137 號之自小客車照片（詳偵卷O 第13頁
      ）、警方查獲DJ-7137 號車時，經拓印之車身號碼（詳偵
      卷O 第14頁）：證明懸掛DJ-7137 號車牌、車身號碼之AG
      J41050DK97031 自小客車，其車身號碼係遭變造，原係車
      牌V7-9299 號、車身號碼AGJ41050DK97361 之事實。
    4.DJ-7137 號車之汽車新領牌照登記書（詳偵卷O 第17頁）
      、進口與貨物稅完稅證明書、出廠證明（詳偵卷O 第17之
      1 、之2 頁）、財政部基隆關稅局暖暖支局88年7 月29日
      （88）基暖業3 字第047 號函（詳偵卷O 第15頁）：證明
      DJ-7137 號車之進口與貨物稅完稅證明書及出廠證明書等
      文件係偽造之事實。
四、訊據被告乙○○、丙○○、癸○○均堅決否認有何起訴書所
    指之犯行，其等辯詞如下：
  (一)被告乙○○：
    1.常業重利部分，我當時是受僱於陳正男，整個工作的過程
      中，關於借款部分，並不是我與被害人直接去做這方面利
      息上面的談判，是由陳正男與被害人去談的。
    2.詐欺及誣告部分，當初確實是我個人以為車子失竊，因為
      賓士車輛的備用鑰匙都在陳正男身上，我們喝酒之後，並
      沒有把車子開走，後來隔天才知道車子被陳正男開走，然
      後才知道車子失竊。
    3.並不知道這2 部賓士車後來有偽造、變造相關車籍資料之
      情形，亦未參與。
  (二)被告丙○○：
    1.常業重利部分同乙○○所述。
    2.其餘部分，我從頭到尾都不知情，也沒有參與。
  (三)被告癸○○：
    1.犯罪事實一部分，我借款金額大約1200萬到1500萬元之間
      ，並沒有到9000多萬元這麼多，借錢是跟陳正男借的，只
      知道乙○○、丙○○是受僱於陳正男。當時超光公司還有
      尾款1 億多元還沒有收回來，所以想說收回來還是有利可
      圖，所以自願與陳正男簽1 份合作協議書。這2 部賓士車
      部分，是陳正男說要幫我處理公司的事情，所以想說有個
      車子來代步，車子用分期付款方式購買，也可以屬於公司
      財產，也可以節稅，我想說也是用分期的，有必要的話，
      也可以作為公司資產節稅，所以我就同意，當時陳正男說
      他會先支付頭期款，之後應收債款進來之後再支付其餘款
      項。後來車子報失竊及車牌有偽造的事情，我都不知道，
      是因為大安分局通知我去說明時，才知道有這些事情。
    2.犯罪事實二部分，事前我都不清楚有這麼1 部車，大安分
      局通知我及我弟弟時，我才知道，當時我弟弟在我公司協
      助工地的一些事務，陳正男表示他跟朋友有借貸關係，有
      1 部車要抵押在他那邊，希望能夠幫忙他，把這部車登記
      在我弟弟曾嘉泉名下，車子誰在使用的，我也不知道，車
      子變造車身號碼，改掛別的車牌的事情，我也都不清楚。
五、按刑事訴訟法有關傳聞法則、無罪推定等規定，係於92年9
    月1 日起修正施行，但刑事訴訟法施行法第7 條之3 復規定
    ，於修正前已依法定程序進行之訴訟程序，其效力不受影響
    。因本案以下所引用之證據均係於修正前取得，依上述規定
    自有證據能力（最高法院93年度臺上字第5156號判決參考）
    ，以上先予敘明。
六、經查：
  (一)起訴書犯罪事實一認被告乙○○、丙○○共同涉犯行為時刑
    法第345 條之常業重利罪嫌部分（該條文嗣已刪除）：
    1.癸○○於86年8 月間，因其所經營之超光公司資金周轉困
      難，陸續向陳正男借款約4800萬元，每借貸1 萬元1 天應
      繳息85元至90元不等，並以每7 日至10日為1 期繳付利息
      ，87年5 月間，戊○○因其所經營之漢華水電公司周轉困
      難，亦以上開條件陸續向陳正男借款約3 億2000萬元之事
      實，業據證人癸○○（參87年12月10日警詢筆錄，甲○88
      年度偵字第1458號卷，以下簡稱偵卷B ，第11-15 頁；87
      年12月15日警詢筆錄，偵卷B 第24頁；87年12月29日警詢
      筆錄，偵卷B 第29-32 頁；88年7 月29日警詢筆錄，大安
      分局卷，以下簡稱偵卷O ，第246-247 頁；88年8 月12日
      檢察官偵訊筆錄，偵卷B 第197-199 頁）、證人即漢華水
      電公司負責人戊○○（87年12月10日警詢筆錄，偵卷B 第
      34-35 頁；87年12月29日警詢筆錄，偵卷B 第38-39 頁；
      88年8 月12日檢察官偵訊筆錄，偵卷B 第197- 199頁）、
      證人即曾向陳正男借貸之壬○○（本院97年5 月28日審判
      筆錄，本院卷三第42-50 頁）分別陳述在卷，質之被告乙○○、丙○○亦坦承曾向癸○○、戊○○收取利息之事實
      。
    2.惟按被告行為時刑法第345 條常業重利罪之構成要件係乘
      他人急迫、輕率或無經驗貸以金錢或其他物品，而取得與
      原本顯不相當之重利，並以之為常業。詰之證人癸○○於
      本院審理時結證稱：我當時是超光公司的負責人，與陳正
      男有借貸關係，乙○○、丙○○是在那邊上班，他們是陳
      正男的員工，是戊○○他先跟陳正男他們往來，我也有資
      金的需求，所以他就介紹陳正男借錢給我。我當時有向銀
      行辦理抵押及票貼，但是額度已經到頂了，「（你當時為
      何要跟民間借錢？）因為工程有的時候，我的收入與支出
      不見得很平衡，是因為額度問題，所以才向民間借錢。我
      公司之前都沒有經營過這麼大的案子。」、「（你向陳正
      男借錢之前，有無向民間借錢過？）應該有。」、「是，
      當時我工地很忙，如果要軋票的話，沒有很多時間來處理
      財務，所以利息高一點我覺得沒有關係。」，乙○○、丙○○是因為他們在陳正男那邊任職，我有資金需求的時候
      ，他們會幫忙軋票。利息錢就是陳正男來收，「通常是把
      錢直接存到銀行讓我可以過票，我會與陳正男聯絡，他會
      去安排，如果他有空的話，他自己也會去轉帳，如果他沒
      有空的話，他就會請江能宇或李克強去，如果錢進去之後
      ，會再跟我聯絡。當天或是隔天會約時間處理開票、計算
      借款金額的事情，就是作為我借錢的憑據。」等語明確（
      本院97年5 月14日審判筆錄，本院卷二第158-175 頁）。
      按刑事訴訟法關於訊問證人採具結制度，其用意在擔保證
      言之真實性及憑信性，其作用在提高證人之責任心及警戒
      心，使為誠實之陳述，本件告訴人癸○○業以證人身分具
      結作證，在負擔偽證罪處理之心理壓力下結證上情，其證
      言自堪採信。
    3.被告陳正男始終否認犯罪，其於案發已死亡，無從傳喚對
      質。證人戊○○經本院傳喚未到，依其警詢及偵查中所述
      ，亦無從認定陳正男係乘其急迫、輕率或無經驗貸以金錢
      。而陳正男縱然曾陸續借貸金錢給證人癸○○，然觀之癸○○上揭證詞，其係經過友人介紹，且基於自身審慎考量
      之後，始向陳正男借貸，自非急迫、輕率或無經驗，陳正
      男所為應與重利罪要件未合，是本件被告乙○○、丙○○
      所為，亦與常業重利罪無涉。
  (二)起訴書犯罪事實一認被告乙○○、丙○○共同連續涉犯刑法
    第171 條第1 項之未指定犯人誣告罪、第339 條第1 項詐欺
    取財罪、被告癸○○共同連續涉犯刑法第339 條第1 項詐欺
    取財罪：
    1.被告癸○○前提供超光公司及其本人之證件予陳正男，由
      陳正男先後於87年8 月24日及同年8 月27日，以分期付款
      附條件買賣之方式向賓揚股份有限公司購置賓士牌自用小
      客車2 輛，並請領DJ-3310 號及DJ-4070 號牌照，將該2
      輛自用小客車分別登記於超光公司及癸○○之名下，又分
      別向蘇黎世產物保險公司及友聯產物保險公司投保汽車全
      險。嗣由被告乙○○於87年10月28日12時20分許，至臺北
      市政府警察局中山分局長安東路派出所，報案稱車號DJ-3
      310 號自用小客車在臺北市○○○路、長春路口失竊，另
      由陳正男於同年11月28日至臺北市政府警察局萬華分局康
      定路派出所，報案稱車號DJ-4070 號自用小客車在臺北市
      萬華區○○路○ 段115 號前失竊，嗣申請理賠，由蘇黎世
      產物保險公司於87年12月8 日賠付DJ-3310 號車輛保險金
      232 萬6860元及友聯產物保險公司於87年12月29日賠付DJ
      -4070 號車輛保險金211 萬7115元之事實，有被告乙○○
      、癸○○、陳正男之供述、證人陳國竣即蘇黎世產物保險
      公司人員（參偵卷O 第436 頁）、證人陳淑芬即友聯產物
      保險公司人員（參偵卷O 第426 頁）之證述及車號DJ-331
      0 號車輛汽車新領牌照登記書 (偵卷B 第173 頁)、 車號
      DJ-3310 號車輛之超光公司與台新銀行87年8 月24日動產
      抵押契約書 (偵卷B 第171 頁)、 中山分局長安東路派出
      所受理乙○○報案車號DJ-3310 號車輛於87年10月28日失
      竊電腦輸入單 (偵卷O 第437 頁)、 車牌DJ-3310 號車輛
      竊盜失竊資料查詢報表，報案人乙○○ (偵卷O 第252 頁
      )、 車牌DJ-4070 號車輛竊盜車牌失竊資料查詢報表，報
      案人陳正男 (偵卷O 第251 頁)、 友聯產物保險公司承保
      車牌DJ-4070 號車輛之汽車險理賠申請書、汽車保險單 (
      偵卷O 第429 、430 頁)、 因DJ-3310 號車子失竊，超光
      公司於87年12月8 日同意由台新銀行向蘇黎世產物保險公
      司領取賠償金232 萬6860元 (因超光公司向台新銀行設定
      動擔)之 同意書 (偵卷B 第174 頁)、 因DJ-4070 號車子
      失竊，癸○○於87年12月29日同意由賓揚公司向友聯產物
      保險公司領取賠償金211 萬7115元之同意書 (偵卷B 第18
      5 頁)、 癸○○讓與向友聯產物保險公司請領保險金與賓
      揚公司之切結書 (偵卷O 第32頁)、 友聯產物保險公司支
      付與賓揚公司211 萬7115元支票影本 (偵卷O 第34頁)、
      乙○○於87年12月30日收受賓揚公司之附條件買賣契約書
      、附條件買賣交易登記申請書、清償證明書、附條件買賣
      交易註銷登記申請書、牌照書之收據 (偵卷O 第33頁)等
      附卷可資佐證。
    2.被告乙○○、丙○○、癸○○等人已堅詞否認此部分犯行
      ，而徵諸證人即同案被告陳正男於偵查中歷次所述（詳88
      年5 月11日檢察官偵訊筆錄，偵卷B 第168-170 頁，88年
      8 月13日大安分局警詢筆錄，偵卷O 第165-167 頁，88年
      8 月19日檢察官偵訊筆錄，偵卷B 第202-203 頁，88年8
      月25日大安分局警詢筆錄，偵卷O 第162-163 頁，88年9
      月27日檢察官偵訊筆錄，偵卷B 第207-208 頁，88年11月
      3 日檢察官偵訊筆錄，偵卷B 第234-235 頁，88年11月26
      日檢察官偵訊筆錄，偵卷B 第247-249 頁)， 並無從得知
      陳正男以超光公司、癸○○名義分別購買車號DJ-3310 號
      、DJ-4070 號賓士車時，被告乙○○、丙○○、癸○○等
      人有何施用詐術之詐欺取財之犯罪行為及故意，亦無法證
      明被告乙○○、丙○○有何誣告之故意，或渠等之間有何
      等犯意聯絡及行為分擔。至於被告乙○○固不否認曾於87
      年10月27日晚間，駕駛車號DJ-3310 號車輛與陳正男、癸○○等人至酒店飲酒，酒後欲返家之際，未見系爭車輛，
      故於翌日即10月28日12時20分許，至臺北市政府警察局中
      山分局長安東路派出所，報案稱車號DJ-3310 號自用小客
      車在臺北市○○○路、長春路口失竊，嗣代向保險公司申
      請理賠等情，惟其先供稱：87年12月8 日伊向保險公司申
      請理賠時就知道DJ-3310 號車子並沒有遺失，因為伊對車
      子很瞭解，發現陳正男繼續在使用該車，事有蹊蹺，自己
      去質問陳正男，他才承認的（本院97年5 月28日審判筆錄
      ，本院卷三第102 頁），嗣經本院就細節加以訊問後，其
      進一步供陳：伊向派出所報案遺失及一開始提出理賠申請
      時，並不知道車子沒有遺失，所以才願意以伊之名義去報
      案及申請，是申請到一半時，因為看一模一樣的車子又出
      現了，但是換了別的車牌，伊才知道此事，伊質問陳正男
      後，陳某說這是其賺錢的門路，不會讓伊知道；而伊知道
      之後，確實沒有去做中止申請理賠金之動作（本院97年7
      月16日審判筆錄，本院卷三第180 頁），依被告乙○○所
      述，系爭車輛既係陳正男使用中，被告乙○○僅為其駕駛
      車輛而已，彼等於酒後未見系爭車輛，乙○○因認系爭車
      輛已經遺失而向派出所報案，與常情並不相悖，又因系爭
      車輛雖登記超光公司名義，然實際上均由陳正男使用，其
      繼而依陳正男之指示，以超光公司名義申請保險金理賠，
      亦符合常理，難認有何誣告或詐欺取財之犯罪故意，被告
      乙○○縱於知悉陳正男之犯罪行為後，未積極中止申請理
      賠，應予非難，然其既未領取保險金，該車輛復非由被告
      乙○○使用，自難遽以該事後之舉止科以相關罪責。
  (三)起訴書犯罪事實一認被告乙○○、丙○○共同連續涉犯刑法
    第216 條、第211 條行使偽造公文書罪、第216 條、第220
    條、第210 條行使偽造準私文書罪、第214 條使公務員登載
    不實罪嫌部分：
    1.車號DJ-3310 號自用小客車之車身號碼本為WDB0000000A7
      12927 ，嗣經磨滅成WDB0000000A712072 ，DJ-4070 號自
      用小客車之車身號碼本為WDB0000000A688718 ，嗣經磨滅
      成WDB0000000A688018 ，經申請核發DK-1743 及DK-1742
      號牌照，並將該2 輛自用小客車分別登記於不知情之徐玉
      娟及楊勝龍（均另為不起訴處分）名下之事實，業據證人
      即共同被告庚○○於本院審理時結證明確（本院97年5 月
      14日審判筆錄，本院卷二第154-157 頁）、證人徐玉娟、
      楊勝龍分別證述在卷（參偵卷O 第334-335 頁、第180-18
      1 頁），復有超光公司車號DJ-3310 號車子汽車新領牌照
      登記書 (偵卷B 第173 頁)、 中華賓士公司查詢車號DJ-3
      310 號車輛回覆資料 (偵卷O 第21頁)、 車牌DJ-3310 號
      車子87年8 月24日汽車新領牌照登記書 (偵卷O 第38頁)
      、車牌DJ-3310 號車子之87年8 月17日之進口與貨物稅完
      稅證明書 (偵卷O 第39頁)、 原始進口報單 (偵卷O 第40
      頁)、 車牌DJ-4070 號車子之87年8 月24日之進口與貨物
      稅完稅證明書 (偵卷O 第25頁)、87 年8 月27日汽車新領
      牌照登記書 (偵卷O 第26頁)、87 年4 月8 日之汽車出廠
      證明 (偵卷O 第28頁)、 車主癸○○身分證影本 (偵卷O
      第30頁)、 車牌DK-1743 號車輛（即原車號DJ-3310 號）
      彩色照片原本 (偵卷O 第35頁)、 車牌DK-174 3號車子之
      拓印車身號碼字模、拓印汽車引擎號碼字模、車身識別牌
      WDB0000000A712027 、車身號碼WDB0000000A712072 (偵
      卷O 第36頁)、 車牌DK-1 743號車子87年10月2 日之汽車
      新領牌照登記書 (偵卷O 第42頁)、87 年6 月1 日之進口
      與貨物稅完稅證明書 (偵卷O 第43頁)、87 年4 月1 日之
      英文汽車出廠證明 (偵卷O 第43-1頁)、 登記名義人徐玉
      娟身分證影本 (偵卷O 第45頁)、 車牌DK-1743 號車輛之
      大安分局88年8 月13日扣押證明筆錄 (偵卷O 第170 頁)
      、車牌DK-1743 號車輛之車籍查詢資料 (偵卷O 第177 頁
      )、 車牌DK-1742 號車輛（即原車號DJ-4070 號）彩色照
      片原本 (偵卷O 第19頁)、 車牌DK-1 742號車子之拓印車
      身號碼字模、拓印引擎號碼字模、偽造車身識別牌與重打
      變造車身號碼彩色照片原本 (偵卷O 第20頁)、 車牌DK-1
      742 號車輛87年10月2 日之汽車新領牌照登記書 (偵卷O
      第21-1頁)、87 年4 月6 日之英文汽車出廠證明 (偵卷O
      第22頁)、87 年6 月3 日進口與貨物稅完稅證明書 (偵卷
      O 第23頁)、 登記名義人楊勝龍身分證影本 (偵卷O 第24
      頁)、 車牌DK-1742 號車輛之大安分局88年8 月13日扣押
      證明筆錄 (偵卷O 第182 頁)、 車牌DK-1742 號車輛之88
      年9 月3 日贓物認領保管單，具領人為友聯產物保險公司
       (偵卷O 第425 頁)等 在卷足憑。
    2.觀之證人即共同被告庚○○結證稱：我不認識乙○○、丙○○、癸○○等人，我主要是認識張志成，一開始是因為
      他車子給我噴漆，後來是我從大陸回來，張志成說他老闆
      有錢要報我賺，1 件5 萬元，但是我都沒有拿到，就是要
      改車身的號碼，他會提供我車身號碼，車身號碼是裝在信
      封裡面，鐵牌是我做的；本件DK-1742 號、DK-1743 號這
      2 部車子是張志成或Jeff送去給我改造的，車身號碼確實
      是我打的，他們會直接把車子放在我新店市○○路住處，
      鑰匙放在固定地方；車身號碼打好後，1 部我開到國父紀
      念館那邊交給張志成，另外1 部是他們自己來開，我不知
      道是誰開走的（本院97年5 月14日審判筆錄，本院卷二第
      154- 157頁）。依證人庚○○所述，本件2 部車子之偽造
      車身號碼及相關證件之犯罪行為，應與被告乙○○、丙○○等人無關。再者，扣案之DK-1742 號、DK-1743 號2 部
      車輛之相關車籍資料，僅能證明該等文件均為虛偽不實，
      並無其他積極證據足以佐證係被告乙○○、丙○○等人所
      偽造，檢察官所指尚嫌速斷。
  (四)起訴書犯罪事實二認被告癸○○涉犯刑法第216 條、第214
    條之行使使公務員登載不實文書罪嫌部分：
    1.陳正男借款60萬元與丁○○（另為不起訴處分），嗣因丁○○無力清償，遂以其所有之車號V7-9299 號BMW 牌自用
      小客車交付予陳正男抵償債務，陳正男取得該車後，旋將
      該車之車身號碼AGJ41050DK97361 磨滅後，重新偽造成AG
      J41050DK97031 ，並據以偽造BMW 汽車廠之「出廠證明」
      及「進口與貨物稅完稅證明書」，再偽造海關關防等公印
      蓋於該「進口與貨物稅完稅證明書」上，嗣陳正男即要求
      被告癸○○提供其弟曾嘉泉（起訴書誤載為曾家泉）之身
      分證件，並填具汽車新領牌照登記書後，檢附前開偽造之
      資料，持交臺北市監理處不知情之承辦公務人員予以行使
      而據以申領牌照，致該管公務人員將該不實之登記資料，
      記載於其所掌之車籍文書資料，而核發DJ-7137 號牌照，
      並將該車登記於曾嘉泉名下，嗣陳正男因向子○○（另為
      不起訴處分）借款1000萬元無力清償，遂於87年12月間將
      該車交付予子○○用以抵償債務，復將前開偽造之文書及
      車籍文件等資料均持交子○○之事實，業據證人即共同被
      告陳正男（88年8 月13日大安分局警詢筆錄，偵卷O 第16
      5 -167頁，88年11月3 日檢察官偵訊筆錄，偵卷B 第234-
      235 頁，88年11月9 日檢察官偵訊筆錄，偵卷B 第237-23
      8 頁，88年11月26日檢察官偵訊筆錄，偵卷B 第248-249
      頁）、證人丁○○（91年5 月23日檢察官偵訊筆錄，甲○
      88年度偵字第9965號卷2 ，以下簡稱偵卷G ，第235-238
      頁）、證人曾嘉泉（88年7 月30日大安分局警詢筆錄，偵
      卷O 第243-244 頁，91年5 月23日檢察官偵訊筆錄，偵卷
      G 第230-231 頁）、證人子○○（88年7 月22日大安分局
      警詢筆錄，偵卷O 第238 頁，88年7 月23日大安分局警詢
      筆錄，偵卷O 第235 頁，88年7 月27日大安分局警詢筆錄
      ，偵卷O 第233-234 頁，88年11月18日檢察官偵訊筆錄，
      偵卷B 第244-245 頁，88年11月26日檢察官偵訊筆錄，偵
      卷B 第247-249 頁，91年5 月21日檢察官偵訊筆錄，偵卷
      G 第192-193 頁，91年6 月3 日檢察官偵訊筆錄，偵卷G
      第293-294 頁)分 別於偵查中證述在卷，並有車牌DJ-713
      7 號車彩色照片原本 (偵卷O 第13頁)、 車牌DJ-713 7號
      車輛之車身號碼AGJ41050DK97031 號，拓印重打車身號碼
      彩色照片原本 (偵卷O 第14頁)、 財政部基隆關稅局暖暖
      支局88年7 月29日（88）基暖業3 字第047 號函（偵卷O
      第15頁）、車牌DJ-7137 號車子之車籍查詢資料 (偵卷O
      第16頁)、 車牌DJ-7137 號車輛之87年9 月18日汽車新領
      牌照登記書 (偵卷O 第17頁)、87 年3 月3 日英文汽車出
      廠證明 (偵卷O 第17-1頁)、87 年4 月2 日進口與貨物稅
      完稅證明書 (偵卷O 第17-2頁)、 車牌DJ-7137 號車輛之
      登記名義人曾嘉泉身分證影本 (偵卷O 第17-3頁)、88 年
      7 月22日扣押證明筆錄原本 (偵卷O 第237 頁)、 陳正男
      向子○○借款1000萬元之償債協議書 (偵卷O 第239 頁)
      等附卷可稽。
    2.訊之被告癸○○已堅決否認涉有此部分之犯行，質以證人
      子○○，亦證明系爭車輛及車籍資料是陳正男指示乙○○
      交付，被告癸○○並不在場（本院97年5 月21日審判筆錄
      ，本院卷三第31-38 頁），另綜合證人丙○○、乙○○等
      人所證可知，被告癸○○或車號V7-9299 號BMW 牌車輛之
      登記車主曾嘉泉並未曾使用過該部車子，該車係由陳正男
      使用，後來車子是乙○○與丙○○開去交給子○○（本院
      97年5 月28日審判筆錄，本院卷三第50-58 頁），而依檢
      察官起訴書所舉之證據，充其量僅能證明車號V7-9299 號
      BMW 車輛嗣經改造車身號碼，核發DJ-7137 號牌照，登記
      於曾嘉泉名下，而相關DJ-7137 號車籍資料均係虛偽，並
      無法證明該等偽造行為與被告癸○○有關。
七、此外，復查無其他積極證據足資認定被告乙○○、丙○○、
    癸○○有何起訴書所指之犯行，既不能證明被告乙○○、丙○○、癸○○等3 人犯罪，揆諸前揭說明意旨，均應為無罪
    判決之諭知。
八、本案被告己○○、辛○○、庚○○部分（臺灣士林地方法院
    檢察署88年度偵字第9965號）另諭知管轄錯誤判決，移送於
    臺灣臺北地方法院。至於臺灣士林地方法院檢察署91年度偵
    字第5462號就被告己○○、辛○○、庚○○移送併案部分、
    臺灣臺北地方法院檢察署92年度偵字第15014 、15715 、15
    800 號就被告辛○○移送併案部分，皆退由檢察官另行處理
    ，均附此敘明（此部分均詳另一管轄錯誤判決所載）。
據上論斷，應依刑事訴訟法第301 條第1 項，判決如主文。
本案經檢察官張紜瑋到庭執行職務。
中    華    民    國    97    年    8    月    13    日
                  刑事第五庭審判長法  官  李育仁
                                  法  官  許辰舟
                                  法  官  黃潔茹
以上正本證明與原本無異。
如不服本判決，應於判決送達後10日內，向本院提出上訴狀。
                                  書記官  柳瑞宗
中    華    民    國    97    年    8     月    13    日


司法院資訊處製作；財團法人民間司法改革基金會備份。
